【裁判字號】    88,交聲,193
【裁判日期】    890114
【裁判案由】    聲明異議
【裁判全文】
臺灣高雄地方法院交通事件裁定                    八十八年度交聲字第一九三號
    原處分機關  高雄市交通事件裁決所
    異  議  人  甲○○
右列異議人因違反道路交通管理處罰條例案件，對於高雄市交通事件裁決所於八十八
年十一月四日所為之處分（原處分案號：高市裁警字第三二－一０三三二五號），聲
明異議，本院裁定如左：
    主  文
原處分撤銷，發交高雄市交通事件裁決所。
    理  由
一、原處分機關係以異議人即受處分人甲○○於八十七年六月二十七日，駕駛車牌號
    碼ＬＹＵ－八八六號重機車，行經高雄市○○路與九如路交岔路口，闖紅燈行駛
    ，經警鳴笛攔停，不聽指揮稽查，加速駛離，違反道路交通管理事件，被高雄市
    警察局查獲移送該所處理，因不依指定日期到案，依道路交通管理處罰條例第五
    十三條、第六十條第二項第一款之規定，裁處受處分人罰鍰新台幣（下同）五千
    四百元（二項違規事實為分別裁處罰鍰三千六百、一千八百元）。
二、異議意旨略以：異議人於八十八年十一月十日收受高雄市交通事件裁決所寄送之
    違反道路交通管理事件裁決書，認為異議人於八十七年六月二十七日有闖紅燈及
    不聽指揮等違規事實，惟查異議人一向遵守交通規則，從無不良犯罪紀錄，是該
    裁決書不能為聲明異議人所接受，況異議人並未收受本件舉發違反道路交通管理
    事件通知單，故未至裁決所說明，為此具狀提出異議。
三、按：（一）對於違反道路交通處罰條例之行為，應按其違反條款規定之受處罰對
    象，填製舉發違反道路交通管理事件通知單（以下簡稱通知單），並於被通知人
    欄予以勾記，逕行舉發者，應按已查明之資料填註車牌號碼、車輛種類、車主姓
    名或名稱及地址，並於通知單上方空白處加註逕行舉發之文字後，由舉發機關送
    達被通知人；又汽車駕駛人闖紅燈、不服指揮稽查逃逸，當場不能或不宜攔截製
    單舉發者，得逕行舉發之，此項逕行舉發，應記載車輛牌照號碼、車型等可資辨
    明之資料，查明汽車所有人姓名或名稱、住址，並以該汽車所有人為被通知人製
    單舉發之；又逕行舉發違反道路交通管理事件，經汽車所有人依通知單之應到案
    日期到案，並告知違規駕駛人姓名、身分證統一編號及住址者，處罰機關應即另
    行通知違規駕駛人到案依法處理，逾應到案日期，處罰機關應本條例第十五條第
    三項規定處罰汽車所有人；又按違反道路交通管理事件行為人，未依規定自動繳
    納罰鍰，或未依規定到案聽候裁決，處罰機關應於一個月內依標準表逕行裁決之
    ；而違反本條例行為之處罰，處罰機關於裁決前，應給予違規行為人陳述之機會
    ；逾期不到案逕行裁決。違反道路交通管理事件統一裁罰標準及處理細則第十一
    條一項第二款、第二十三條、第二十四條、第四十一條、第四十條前段及第四十
    六條第二項分別定有明文。（二）又處罰機關受理移送之舉發違反道路交通管理
    事件時，發現應填記內容不符規定，或所列附件漏未移送者，應即洽請原移送機
    關更正或補送。逕行舉發之違反道路交通管理事件時，處罰機關於受理發現舉發
    錯誤或要件欠缺，可補正或尚待查明者，退回原舉發單位查明補正後依法處理。
    違反道路交通管理事件統一裁罰標準及處理細則第三十四條亦定有明文。準此，
    汽車駕駛人闖紅燈、不服指揮稽查逃逸，當場不能或不宜攔截製單舉發，舉發單
    位應查明汽車所有人姓名、住址，以該汽車所有人為被通知人製單逕行舉發，並
    應將通知書送達該汽車所有人，處罰機關於汽車所有人受通知而逾期不到者始得
    逕行裁決；及處罰機關受理舉發機關移送違反道路交通管理事件後，如發現通知
    單之送達證明資料漏未移送者，依法應即洽請原移送機關（舉發機關）更正或補
    送，其裁決程序始謂合法。
四、本件舉發機關之違規事實既以異議人所有之前開汽車闖紅燈行駛及不服指揮稽查
    而逕行舉發，舉發機關自應將該通知書送達汽車所有人即異議人甲○○，俾異議
    人於應到案日期前至應到案處所高雄市交通事件裁決所陳述意見。經查：本件依
    卷附高雄市政府警察局八十七年六月二十七日（八七）高市警刑字第一０三三二
    五號舉發違反道路交通管理事件通知單「應到案日期」欄，雖記載異議人應於八
    十七年七月二十七日前到案，惟異議人否認有收受此通知單之事實，而按處理違
    反道路交通管理事件，有關文書送達之程序，準用刑事訴訟法送達之規定，違反
    道路交通管理事件統一裁罰標準及處理細則第五條定有明文；又刑事訴訟法第六
    十二條規定：「送達文書，除本章有特別規定外，準用民事訴訟法之規定。」；
    又民事訴訟法第一百四十一條規定：「送達人應作送達證書，記載左列事項：一
    、交送達之法院。二、應受送達人。三、應送達之文書。四、送達處所及年、月
    、日、時。五、送達方法。送達證書，應於作就後交收領人簽名、蓋章或按指印
    ，如拒絕或不能簽名、蓋章或按指印者，送達人應記明其事由。送達證書，應提
    出於法院附卷。」，準此，逕行舉發違反道路交通管理事件，送達通知書時，應
    作成送達證書，交受領人簽章後附卷。然查本件高雄市交通裁決所對違反道路交
    通管理事件不服裁決聲明異議案件移送書，檢附之交通違規聲明異議案件卷宗內
    ，查無異議人於八十七年七月二十七日前，確曾收受前開舉發違規通知單之相關
    證明文件，此有原處分機關移送之交通違規聲明異議案件卷宗在卷足憑。是本件
    依原處罰機移送檢附之卷證資料，並無法證明前開通知單已合法送達異議人，自
    不能謂異議人已受應到案期間之合法通知，則原處分機關以受處分人不依通知所
    定限期前往指定處所聽候裁決，即逕行裁決，其裁決與上開規定尚有不合，原處
    分自應予撤銷，另行發交原處分機關依照上開規定程序辦理。
五、據上論結，應依道路交通案件處理辦法第二十條，裁定如主文。
中      華      民      國    八十九    年      一      月     十四     日
                            臺灣高雄地方法院交通法庭
                                法  官 徐  文  祥
右為正本，係照原本作成，證明與原本無異。
如不服本裁定，應於送達後五日內，向本院提出抗告狀。
                                書記官 莊  正  岳
中      華      民      國    八十九    年      一      月     十四     日


司法院資訊處製作；財團法人民間司法改革基金會備份。
